【裁判字號】    89,上易,195
【裁判日期】    890419
【裁判案由】    恐嚇取財
【裁判全文】
臺灣高等法院高雄分院刑事判決                    八十九年度上易字第一九五號
    上  訴  人  臺灣高雄地方法院檢察署檢察官
    被      告  甲○○
    被      告  丙○○
右上訴人因被告等恐嚇取財案件，不服臺灣高雄地方法院八十八年度易字第一一三五
號、中華民國八十八年十一月三日第一審判決（起訴案號：臺灣高雄地方法院檢察署
八十七年度偵續字第一九八號），提起上訴，本院判決如左：
      主  文
上訴駁回。
      理  由
一、本案經本院審理結果，認第一審判決為被告等無罪之判決，核無不當，應予維持
    ，並引用第一審判決書之記載之理由。（如附件）
二、檢察官依告訴人之請求提起上訴，略以：(1)、被告二人對於告訴人究竟何時、在
    何處寫切結書、悔過書及本票供述不一致，顯然辯解虛偽，切結書上日期是丙○○所偽造，故被告二人所陳述之時間、地點、經過矛盾，足以證明被告等有恐嚇
    取財之不法行為。(2)、告訴人並未侵占公司貨品，並無賠償義務，告訴人係於八
    十六年五月十七日被恐嚇，翌日（五月十八日）一次交付三十三萬元，告訴人若
    非受到強暴脅迫，絕不可能交付該三十三萬元，被告等竟編串說告訴人係於五月
    八日、五月十日、五月十六日分三次交付款項，合計三十三萬元，丙○○、甲○○前後陳詞不相同，被告二人強迫告訴人將本票發票日記載八十六年五月十日、
    到期日為八十六年五月十五日，且寫成三張，以配合其作成三張之轉帳傳票，冀
    圖造成告訴人係任意給付之假像，以便卸責。(3)、告訴人根本沒有侵占喜維士公
    司之貨物，被告甲○○應提出商業帳簿、八十六年五月七日之送貨單、喜維士公
    司指告訴人於八十六年五月四日持公司支票開車外出提貨，被告甲○○應提出該
    支票，以證明喜維士公司指告訴人侵占公司之貨物，告訴人並無侵占公司貨物之
    不法行為，並無賠償喜維士公司之義務。告訴人被強暴脅迫寫切結書、悔過書、
    本票，並交付三十三萬元項，被告有恐嚇取財犯行云云。
三、本院查：
１、告訴人乙○○被訴於擔任喜維士公司之業務員，自八十四年九月一日起至八十六
    年五月七日止，擔任該公司倉庫管理職務，負責喜維士公司倉庫進、出貨物管理
    主任業務，竟意圖為自己不法所有之概括犯意，連續利用載運公司貨物送往加盟
    店機會，將其業務上持有該公司價值三十三萬三千一百二十元之青箭口香糖及維
    士比等貨物，變易持有為所有意思，侵占入己後，即以朋友寄賣之藉口，出售於
    黃德勝等人經營之商店，觸犯刑法第三百三十六條第二項之業務侵占罪，業經原
    審判處有期徒刑十月（八十七年度易字第五七一七號），上訴於本院，經本院八
    十八年度上易第二三三九號、於八十九年一月二十七日判決駁回乙○○之上訴而
    確定，有該判決書二件在卷可考，復經調閱本院八十八年度上易第二三三九號全
    案卷宗，查明無訛，是以被告等辯稱因告訴人乙○○侵占公司之貨物，乙○○於
    八十六年五月七日離職，並分別於同年五月八日、五月十日及五月十五日各交付
    三萬三千一百二十元、五萬元及二十五萬元予丙○○，以為賠償喜維士公司損失
    交公司入帳，且於五月十日簽發面額各為十萬元、十萬元及五萬元、到期日均為
    五月十五日本票三張交付丙○○，以供賠償擔保，又於八十六年五月十六日及十
    七日，書立切結書及悔過書各一紙等語並非難以採信。
２、雖告訴人執指被告二人於八十六年五月十七日二十一時許，夥同另一名不詳姓名
    男子將其挾上車強行帶到某處空屋內，威脅寫悔過書、切結書，到深夜才將其釋
    放云云，但按告訴人之告訴，係以使被告受刑事訴追為目的，是其陳述是否與事
    實相符，仍應調查其他證據，以資審認（最高法院五十二年度台上字第一三００
    號判例參照），告訴人所指此情非但為被告二人所否認，告訴人乙○○針對被告
    等將其挾上車強行帶到某處空屋內，威脅寫悔過書、切結書乙節，又無法舉證以
    實其說，被告等則舉證人即喜維士公司負責人曾大瑞承辦會計、出納及主管會計
    人員吳麗君、伍儀螢、薛玉春、楊素女、呂淑芬等作證，並提出轉帳傳票等等證
    明告訴人乙○○確實於八十六年五月七日離職，於同年五月八日、五月十日及五
    月十五日各交付三萬三千一百二十元、五萬元及二十五萬元予丙○○，以為賠償
    喜維士公司損失交公司入帳，且於五月十日簽發面額各為十萬元、十萬元及五萬
    元、到期日均為五月十五日本票三張交付丙○○，以供賠償擔保（詳如本件一審
    判決理由欄（三）所載）。雖然被告在偵查中曾供稱是在澄清湖入口旁之麥當勞
    書寫切結書云云，且甲○○曾稱切結書、悔過書及本票均在高雄縣仁武鄉空屋寫
    的，但丙○○則稱切結書是在高雄市○○○路寫的，悔過書是在高雄縣仁武鄉空
    屋寫的，前後說詞容有歧異，但告訴人之指訴，須無瑕疵可指，且就其他方面調
    ，又與事實相符，始足採為認定犯罪事實之憑證。苟積極證據不足證明犯罪事實
    ，被告之抗辯或反證縱屬虛偽，仍不能以資為積極證據應予採信之理由，而應為
    被告有利之認定（最高法院七十年台上字第三八一號、三十年上字第四八二、八
    一六號判例參照）。本件並無確切證據證明告訴人乙○○指訴被告二人恐嚇取財
    與事實相符，是以告訴人爭執被告二人說詞矛盾，推定被告二人有恐嚇取財之不
    法行為云云，亦難認有理由。
３、至於告訴人具狀請求調查證據，命被告甲○○應提出商業帳簿、喜維士公司於八
    十六年五月七日之送貨單、及喜維士公司指告訴人於八十六年五月四日持公司支
    票開車外出提貨，被告甲○○應提出該「支票」，以證明喜維士公司指告訴人侵
    占公司之貨物之事實，否則即應認為告訴人並無侵占公司貨物之不法行為，並無
    賠償喜維士公司之義務云云，無非仍舊爭執並未侵占公司之貨物云云，本院認告
    訴人乙○○爭執此點，仍無法直接確切證明被告甲○○與丙○○有上開強押告訴
    人上車帶往某處空屋強迫寫切結書、悔過書之犯行，是以其此項上訴理由難予採
    酌。
四、綜上所述，並無證據證明被告二人有刑法第三百四十六條第三項、第一項之恐嚇
    取財罪嫌，是以原審對被告二人為無罪之判決並無違誤，檢察官上訴並無理由，
    應予駁回。
據上論結，應依刑事訴訟法第三百六十八條、第三百七十三條，判決如主文。
本案經檢察官郭振昌到庭執行職務。
中    華    民    國     八十九     年       四       月       十九     日
                              臺灣高等法院高雄分院刑事第二庭
                                  審判長法官  曾玉英
                                        法官  李春昌
                                        法官  邱永貴
右正本證明與原本無異。
不得上訴。
                                      書記官  林靜霙
中    華    民    國     八十九     年       四       月    二十一      日
                                                      Ｇ
臺灣高雄地方法院刑事判決                        八十八年度易字第一一三五號
    公  訴  人  臺灣高雄地方法院檢察署檢察官
    被      告  甲○○  男三十九歲（民國○○○年○月○○日生）
                        身分證統一編號：Ｑ一二一八九三三號
                        住高雄市○○區○○路一五四號十二樓
                丙○○  男四十七歲（民國○○○年○月○○日生）
                        身分證統一編號：Ｅ一0000000號
                        住高雄市苓雅區○○○路二四一號五樓之四
    共同選任辯  鄭曉東  律師
    護人        魏緒孟  律師
右列被告因恐嚇取財案件，經檢察官提起公訴（民國八十七年度偵續字第一九八號）
，本院判決如左：
    主    文
甲○○、丙○○均無罪。
    理    由
一、公訴意旨略以：甲○○係琴觀股份有限公司（下稱琴觀公司）經理，丙○○係喜
    維士股份有限公司（下稱喜維士公司）經理。乙○○於八十四年九月進入喜維士
    公司擔任倉庫工，負責倉庫內處理過期貨物及貨物堆放整理工作。詎於八十七年
    五月初，公司發現乙○○侵占倉庫貨物（業經本院八十七年易字第五七一七號判
    處業務侵占罪刑在案），丙○○竟於八十六年五月七日，向乙○○表示已遭解職
    ，並約定於同年五月十七日下午九時許，在澄清湖後門見面，而與甲○○夥同另
    一名不詳姓名者，挾持乙○○上車，將乙○○強行帶至某處空屋內，表明乙○○
    監守自盜公司貨物，要賠償損失四百萬元，否則，要送法院或讓你好看，看你有
    幾條人命，並威脅依丙○○及甲○○要求寫立已擬妥之切結書及悔過書，直到深
    夜，始將乙○○放行。因認丙○○二人涉有刑法第三百四十六條第三項、第一項
    恐嚇取財未遂罪嫌云云。
二、按犯罪事實應依證據認定之，無證據不得推定其犯罪事實，同法第一百五十四條
    定有明文。又按刑事訴訟法上所謂認定犯罪事實之證據，係指足以認定被告確有
    犯罪行為之積極證據而言，如未能發現相當證據或證據不足以證明，自不能以推
    測或擬制之方法，以為裁判基礎，最高法院二十九年上字第三一０五號及四十年
    台上字第八十六號分別著有判例；再無證據或現有證據不足以證明被告犯罪者，
    自屬「犯罪嫌疑不足者」；而認定不利於被告之事實，須依積極證據，苟積極證
    據不足為不利被告之認定時，即應為有利於被告之認定，更不必有何有利之證據
    ，最高法院三十年上字第八一六號判例參照。
三、本件公訴人認被告丙○○及甲○○涉有前揭犯嫌，無非以告訴人乙○○於偵查中
    指訴綦詳，並有事後倒填日期不實之悔過書及切結書在卷可稽，為其論罪之依據
    。
四、訊據被告丙○○及甲○○固均坦承於右揭時、地，與告訴人在丙○○位於高雄縣
    拷潭住處寫立悔過書，至切結書則在丙○○高雄市○○路住處寫立等情不諱，惟
    否認有何恐嚇取財犯行，辯稱：並未夥同不詳姓名者，恐嚇告訴人交付金錢財物
    ，是告訴人侵占喜維士公司貨物，經盤點後，約侵占四百餘萬元，故寄發存證信
    函，要求告訴人清償侵占喜維士公司之等值貨物款，並無任何不法所有意圖，亦
    未恐嚇告訴人交付財物等語。經查：
（一）右揭告訴人如何利用運送喜維士公司所有貨物交付客戶機會，連續侵占價值三
      十三萬三千一百二十元之青箭口香糖及維士比等貨物，並被查獲後，而清償上
      開款項，且簽發面額共計二十五萬元本票三紙交付擔保等情，業據喜維士公司
      告訴代理人鄭曉東律師迭於本院八十七年度易字第五七一七號案件偵、審中指
      述綦詳，核與被告丙○○分別於該案及本件審理中證、供述：「（認為乙○○
      如何將貨送出去？）上班時間，他利用司機送貨送不完，他自己送」、「八十
      六年五月四日，我員工採貨助理，發現乙○○車內有青箭口香糖，但公司並沒
      有青箭口香糖叫貨紀錄」（參見八十七年度易字第五七一七號八十七年十一月
      二十日訊問筆錄）、「八十四年就一直懷疑，至八十六年（五月）七日，鄭文
      萍在車上發現由陳世確定後，告訴我這一事」（易字第五七一七號八十七年十
      二月十一日訊問筆錄）、「第一筆三萬（元）在公司繳，拿給我，大約下午六
      點多交付，錢我收後拿給會計吳麗君．．第二筆乙○○交付五萬元，拿去我家
      ，我也是交給公司會計．．」、「（另外二十五萬元，交予何人等？）也是交
      給我，拿去我家，他拿現金給我．．」、「（三張本票交予何人？）交予我，
      發現被告（即乙○○）有侵占公司貨款，乙○○拿本票二十五萬（元）．．後
      來五月十五日，他來交付二十五萬（元）現金，我本票未還他」、「原本應還
      他本票，但公司認為不宜太草率，才派甲○○要乙○○寫悔過書、切結書」（
      見本院八十八年五月五日訊問筆錄）等語；「被告（乙○○）之後交付二十五
      萬（元），在此次之前，他有在丙○○那裏寫過本票」、「．．（被告乙○○
      ）十六日寫切結書，十七日寫悔過書」（本院八十八年一月二十二日訊問筆錄
      ）、「那是本票，不是現金，乙○○交付本票二十五萬，交付三張．．是用來
      支付贓款，因那時未盤點」（見易字第五七一七號八十八年二月十二日訊問筆
      錄）、「三萬、五萬，被告（丙○○）是乙○○直屬長官，我不知道，二十五
      萬這三張票有轉至總公司，後來文鯤拿現金二十五萬元來，我與公司經理討論
      ，總經理曾大瑞認為目前未盤點，不能如此算了，才要乙○○寫切結書，悔過
      書，何時拿錢來，因給會計，不是給我，我不知道」、「會提出裁定，是因他
      錢仍差很多，我們找他來談，他不來談，才會提出這裁定」、「原來他拿二十
      五萬元本票應該還他，但因我們認為他侵占貨款，不只這些，才會這本票作裁
      定」、「這三十三萬是我們認為這是清償公司款項，待將來再查出，再清償」
      （見本院八十八年五月五日訊問筆錄）等情相符。雖丙○○及甲○○於審理中
      ，關於其中告訴人交付五萬元乙節，究係告訴人寫立切結書前或後交付？寫切
      結書時，甲○○是否在場？寫切結書時，究係在丙○○高雄市○○路家中或高
      雄縣拷潭處所等情節，二人證述互有差異。惟本件寫立切結書等，係發生於八
      十六年五月間，距離本院審理時，已逾一年六個月以上期間，則證人關於上開
      細節部分之記憶陳述，自可能因為時間長久經過，而就細節性問題，呈現記憶
      不清狀況，此乃事理之常。從而，告訴人以丙○○及甲○○上開供述不符之處
      ，遽然指摘二人為虛偽證述，已嫌速斷。況關於切結書及悔過書確係分別於八
      十六年五月十六日及十七日由被告親自寫立，並係因為告訴人清償三十三萬餘
      元後，喜維士公司方面認為告訴人侵占款項遠超過上開數額，故要求甲○○及
      丙○○找告訴人寫立切結書及悔過書，且告訴人確實分三次交付賠償款，各為
      三萬三千一百二十元、五萬元及二十五萬元，暨簽發本票三張面額共計二十五
      萬元交付丙○○等主要情節。參之二人上揭供述，則始終一致，即丙○○前後
      證述情節，亦屬相符，已徵丙○○及甲○○證述可採。又關於喜維士公司認為
      告訴人侵占款項遠超過上開數額，故要求甲○○及丙○○找告訴人寫立切結書
      及悔過書，暨告訴人簽發三張本票賠償公司損失乙節，核與喜維士公司曾大瑞
      於本院審理中到庭證述：「．．乙○○賠償三十三萬元，公司認為三十三萬元
      不合理」、「告訴人（即乙○○）簽發本票可能作為賠償公司損失」、「（被
      告找告訴人寫悔過書、切結書你知悉？）我知道，他第一次寫切結書，他得很
      簡單說他偷竊，那時我認為此事可能有共謀，便叫他拿回去，我請丙○○處理
      」、「有關告訴人侵占公司貨款一事，我交代丙○○，且希望能找到共犯」、
      「（提示切結書、悔過書，你見過？）十六日這切結書很簡單，十七日這張我
      知道，這二張我都見過」（見本院八十八年六月二日訊問筆錄）等語相合，足
      徵丙○○及甲○○證述可採。再參酌卷附告訴人簽發本票三紙交付丙○○，以
      供擔保，其指定受款人均係喜維士公司乙節，有本票影本三紙在卷可稽，顯見
      丙○○要求告訴人簽發之本票，係作為賠償喜維士公司擔保之用，益徵告訴人
      簽發本票或交付前開款項，均屬交付喜維士公司持用，並非交由丙○○或甲○○取得。此參之喜維士公司復於八十六年十一月二十六日，持上開被告簽發本
      票，並以告訴人為相對人，向本院聲請本票裁定強制執行等情，有裁定書影本
      一紙在卷可按益明。而按丙○○及甲○○均係喜維士公司職員，且無論告訴人
      交付之款項或本票，均交付喜維士公司持用，衡之常情！丙○○二人自無須干
      冒觸犯法律之虞，遽以莫須有理由，共同要脅告訴人寫立切結書、悔過書及交
      付本票，益見丙○○及甲○○上開證述，均屬可採，堪予認定。是告訴人徒以
      丙○○及甲○○部分供述相異，即指摘二人供述虛假，洵非可採。
（二）又乙○○以朋友寄賣藉口，將青箭口香糖及維士比貨物出售於黃德勝經營之商
      店。暨透過金信昌公司送貨司機許恆泰，從告訴人處，將十箱以上維士比載運
      至黃德勝經營位於高雄縣鳳山市鳳中介揚店騎樓寄放後，並由乙○○開車載走
      乙節，業據證人黃德勝於該案偵、審中到庭證述：「（被告個人有拿貨賣你？
      ）有青箭口香糖及維士比．．」、「他說幫朋友賣的，價錢青箭每盒一百元（
      市場價一百二十元），維士比每箱六百十元（市場價現金六百六十元，月結六
      百九十元）」、「（童桂財有有詢問你青箭每箱價格？）有的」（見易字第五
      七一七號偵卷第六十二頁背面、第六十三頁及第六十六頁）；「．．我曾向被
      告（乙○○）買維士比一次，口香糖買過好幾次．．」、「（口香糖）是一盒
      一百元，維士比一箱六百二十元，平常向他公司買一箱六百九十六元」、「他
      賣維士比六百二十元，他告訴我維士比是他幫朋友賣的，青箭部分乙○○也說
      幫朋友賣的，這些賣於我的口香糖及維士比是以名義賣的」、「童桂財負責抄
      貨時，從樓上倉庫攝影機電視螢幕有見被告送一箱口香糖來，問我一盒多少，
      我告訴他一盒一百元，那時乙○○公司倉庫人員，但跑我那裏業務」、「那時
      我告訴童桂財，乙○○說是幫朋友賣的」（見易字第五七一七號八十七年十二
      月十一日訊問筆錄）、「青箭比較多，維士比只有一次」、「賣盒裝，一盒裡
      面二十條或二十四條，被告賣我好幾次，一盒賣一百元、市面上交易一盒一百
      二十元或一百二十五元」、「他說幫朋友賣的」、「因他賣的價格較低，我進
      貨一定向價格較低買」、「被告（乙○○）的確有會來賣我，我店員有見到．
      ．」、「我向他叫貨，每次青箭至少三十盒，最少也有三千元，維士比我已忘
      了跟他叫多少，貨有時他當面送來，我現金交給他，有時他早上送貨過來，我
      晚上交錢給他」（見易字第五七一七號八十八年一月二十二日訊問筆錄）、「
      好像許恆泰．．是有送批貨，我點收，放在騎樓，乙○○告訴我說金信昌會送
      一批維士比過來，下午他會載走，至少十箱以上，我放在騎樓」、「（既然非
      你叫貨，為何送到你店內？）乙○○只說寄放」、「（何人取走維士比貨物？
      ）乙○○取走，我看到他來載走，我還幫他將貨載上車」（見易字第五七一七
      號八十八年四月二日訊問筆錄）等語，核與證人即喜維士公司職員童桂財及許
      恆泰於該案偵、審中到庭證述：「我是在五月一日下午，我去鳳山國中樓上與
      介揚老闆談生意，從二樓看到喜維士公司車，我看到黃某（告訴人）有下一箱
      青箭，我再經過幾天去問老闆，說你青箭叫那麼多，有較便宜，老闆說有，每
      箱一百元．．」（見易字第五七一七號偵卷第六十五頁背面童桂財筆錄）。「
      （被告擔任）倉庫管理，負責進、出貨管理」、「送貨人員不是他，他也幫忙
      送貨」、「八十六年五月四．．下午二、三時，我由界揚超商監視器有見到」
      、「五月六日，我問黃德勝你怎會賣這麼多青箭口香，黃德勝說一盒才一百元
      ，很便宜，一般公司進貨，一盒一百二十五元，我回去跟採購說別人可拿青箭
      一盒一百元．．我才回去問黃德勝，貨源在何處，黃德勝說乙○○賣給他的」
      （見本院八十七年十二月十一日訊問童桂財筆錄）等語；「曾有一次，有人要
      我送到鳳山國中對面之界揚超商．．」、「（為何會有一次向你叫貨，送到鳳
      中界揚店？）是叫貨公司指定地，我們便送去那裡」、「送多少貨，我忘了，
      是界揚老闆與我接洽」、「被告（乙○○）是負責公司倉庫，我載貨過去，都
      由被告（乙○○）蓋章表示收訖」、「琴觀公司蓋章後，才叫我們送貨去超商
      ．．」（見易字第五七一七號八十八年三月十日訊問筆錄）、「喜維士公司的
      人，我先送至琴觀，他們簽收後，要我送到界揚店．．」（見易字第五七一七
      號八十八年四月二日許恆泰訊問筆錄）等語相符。而按黃德勝、童桂財及許恆
      泰分屬超商、喜維士公司職員及送貨公司司機，均與告訴人無任何仇恨，且無
      利害關係，自不至於構詞誣陷告訴人，足徵證人黃德勝等人證述可採。此外，
      參以告訴人於另案審理中供承：「（擔任公司倉庫管理時，有簽收證人許恆泰
      送來之維士比？）有」、「（只要他貨送來，都由你簽收？）如果我在忙時，
      由別人簽收．．」（見易字第五七一七號八十八年三月十日訊問筆錄）等詞，
      足徵黃德勝、童桂財及許恆泰證述可採，堪予認定。再依童桂財及許恆泰上開
      證述，亦堪認告訴人擔任喜維士公司倉庫管理職務，負責告訴人貨物進、出貨
      管理。此外，黃桂財於鳳中界揚店發現上情時，曾電詢喜維士公司採購助理鄭
      文萍後，發現喜維士公司青箭口香糖確有短少，暨八十六年五月七日，乙○○
      私運青箭口香糖外出之際，為鄭文萍及陳世瑋發現等情，亦分據鄭文萍及陳世
      瑋於偵、審理中證述屬實（見易字第五七一七號偵卷第六十四頁背面，本院第
      二五三七四號偵卷第三十五頁至第三十六頁，易字第五七一七號卷八十七年十
      二月十一日訊問筆錄），而觀證人與告訴人原係公司同仁，並無仇恨，衡情！
      洵不至於挾怨誣陷告訴人，是二人證述，堪可採信，並予認定。
（三）再告訴人分別於同年五月八日、五月十日及五月十五日各交付三萬三千一百二
      十元、五萬元及二十五萬元予丙○○，以為賠償告訴人損失。丙○○隨於五月
      九月、五月十日及五月十六日，將上開款項交付公司會計人員吳麗君及伍儀螢
      納入告訴人帳款等情，核與喜維士公司承辦會計、出納及主管會計人員吳麗君
      、伍儀螢、薛玉春、楊素女及呂淑芬等於該案及本院審理中分別到庭證述：「
      （八十六年五月九日、五月十日之轉帳傳票及八十六年五月十日收款明細表，
      上面蓋有你名字圓戮章，是你蓋的？）是」、「（五月九日三萬三千一百二十
      元是何交予你？）丙○○交予我，當天交予我，時間已太久了，我不記得這款
      項是何款項」、「（通常寫在轉帳傳票金額，是何金額？）只要有收入、支出
      會寫在上面」、「（八十六年五月十日傳票五萬三千三百十八元，何人交予你
      ？）當天丙○○交予我」、「（五月十日交予你款項作何用？）乙○○賠償的
      ，因耳聞告訴人（乙○○）曾在公司監守自盜賠償之款項，我收到款時，丙○○告訴我這是乙○○賠償公司之錢」、「．．丙○○說這五萬元是告訴人賠償
      的，三千多元是額外的」、「我轉琴觀公司出納楊素女，當天將錢送琴觀公司
      」、「（既然當天送琴觀，為何楊素女在上面蓋五月十三日，呂淑芬蓋五月十
      二日？）正常規定當天送琴觀出納，有時時間無法調配，可能會延後送過去」
      、「呂淑芬在喜維士公司是應收帳款人員，楊素女是琴觀公司出納，我將應收
      帳款交呂淑芬，轉帳傳票，一般由我送琴觀公司出納，如果我在忙，我可委任
      喜維士應收帳款人（員）先送琴觀公司出納．．收款明細表我送呂淑芬，再由
      呂淑芬送琴觀，我們送收款明細與轉帳傳票予琴觀出納．．」（見本院八十八
      年八月十一日吳麗君訊問筆錄）；「（八十六五月十六日二十五萬元轉帳傳票
      ，你製作？）是」、「（二十五萬元如何來？）是我經理丙○○交給我，被告
      挪用公司貨款，交給我後交給出納，當天交付我」、「是當天收到款項，當天
      製作（轉帳傳票）」、「．．（錢）當天下午就交給出納」（見易字第五七一
      七號卷八十八年四月二日伍儀螢訊問筆錄）；「（八十六年五月十日收款明細
      表，是否你所蓋之印章？）是，我蓋的」、「（明細表何人交予你？）丙○○
      交出納吳麗君，現金是吳麗君收的，我作沖銷」、「那是丙○○說被盜用公司
      貨款，賠償五萬元，要我以公司零售帳款沖銷」、「（你蓋五月十二日，為何
      與吳麗君所蓋五月十日，相差二天？）因隔著星六、星期日，五月十二日星期
      一」、「（沖銷後，送何處？）送琴觀公司楊素女處」、「（何時送琴觀？）
      五月十三日」、「喜維士、琴觀相差四、五百公尺，有可能我要將明細表送琴
      觀，可能收款會計託我將現金帶過去（琴觀公司）」、「薛玉春打來問，我說
      是丙○○說這是乙○○侵占公司之款項，我匯總去送總公司，可能吳麗君託我
      將錢一同送去總公司」（見本院八十八年九月十日呂淑芬訊問筆錄）；「（八
      十六年五月九日、五月十日及五月十六日轉帳傳票上，楊素女三字是你蓋章？
      ）我蓋章的」、「是喜維士公司會計交過來的，交過來我存入銀行，都是當天
      存入銀行．．」、「其中一張傳票有寫（五月十六日）乙○○賠償金，便知類
      似賠償貨款，另外二張我不知道何故，我只負責收錢」、「（提示五月十日轉
      帳傳票，你蓋章的是五月十三日，是當天收到款項？）可能送來是下班時，隔
      天是假日」、「我是最後收到錢，呂淑芬可能十二日送過來，我十三日才送去
      銀行」（見本院八十八年六月二日楊素女訊問筆錄）；「（乙○○在八十六年
      五月八日賠償三萬三千一百二十元？）我公司主管發現被告（乙○○）侵占公
      司貨物．．」、「這是會計會上來要核章，上面有寫零售，口頭上會告知此筆
      款項如何得來」、「因這傳票與收款領據一同送來，我問呂淑芬，他說這筆款
      項是被告（乙○○）侵占公司款項」、「（呂淑芬有說三萬三千百二十元傳票
      ，何人拿來的？）被告（丙○○）拿來的」、「（五月十日再賠償五萬元，五
      月十五日又賠二十五萬元？）是」、「（五月十日其中二筆，一筆五萬元，一
      筆三千二百十八元是賠償金？）三千多是別人的，五萬元是賠償款」（見易字
      第五七一七號八十八年四月二日訊問筆錄）等語綦詳。而按證人吳麗君等五人
      與告訴人並無任何怨隙，其中吳麗君業已離職，彼等證述自不至於故為閃詞，
      而構陷告訴人於罪，足徵吳麗君等人證述可採，堪可認吳麗君等人確於八十六
      年五月九日、十日及十六日，分別自丙○○處收到三十三萬三千一百二十元無
      訛。雖吳麗君等人證述：上開款項屬告訴人賠償喜維士公司損失款乙節，係丙○○告知而來等語。惟丙○○係喜維士公司職員，衡情！不至於為舖陳構陷告
      訴人，自行掏腰包，偽稱告訴人賠償款，將三十三萬餘元交付喜維士公司入帳
      。況丙○○彼時，並不知情告訴人他日將提起本件恐嚇取財之刑事案件，依理
      ！猶不至於預料上情，而事先舖陳上情，以資為他日誣陷告訴人之用，顯見丙○○彼時將三十三萬餘元交付吳麗君等會計人員，並稱該款項，係告訴人因侵
      占公司貨物款項，而為賠償乙節，應屬實在。從而吳麗君聽聞丙○○上開陳稱
      ，並於審理中到庭為上開證述，自均非屬傳聞證據，是告訴人以吳麗君等人證
      述，均屬傳聞證據，要無可採。再其中轉帳傳票三萬餘元及五萬元部分，固記
      載應收帳款等語。惟通常寫在轉帳傳票金額，就喜維士公司而言，只要是屬於
      公司收入或支出事項，即會寫在上面乙節，業據吳麗君證述如上，堪可認定。
      從而，告訴人以傳票上記載應收帳款，進而推論應屬第三人交易款，洵非可採
      。
（四）此外，倘丙○○及甲○○等係使用恐嚇取財方式，非法向告訴人要索金錢財物
      。衡情！丙○○等必然要索現款，否則，將來如何向被告索款？乃丙○○等除
      分次取得告訴人交付上開三十三萬餘元款項外，並取得告訴人簽發面額共計二
      十五萬元之本票，已見告訴人所指情詞，不可採信。尤有甚者！告訴人若果遭
      丙○○等恐嚇取財，其儘可於恐嚇情事結束後，向檢、警機關告訴上情或要求
      保護，然告訴人自所謂八十六年五月十七日遭丙○○恐嚇後，迄至八十六年十
      月十七日收受琴觀公司存證信函要求給付賠償款四百萬元後，始於同年月二十
      三日，向檢察署檢察官提出刑事告訴，指稱遭丙○○等恐嚇取財，有存證信函
      及告訴狀附於偵卷可稽，顯見告訴人行徑與常情悖離甚遠，難謂係遭他人恐嚇
      取財後，應有之反應。況依告訴人自稱：於接到琴觀公司存證信函，要求賠償
      四百萬元後，始決定告訴丙○○等乙節參酌以觀，足見告訴人對於接獲存證信
      函前支付之款項，向來並無任何異議，益堪認告訴人確實侵占喜維士公司合計
      三十三萬三千一百二十元等值之貨物無訛。是告訴人以上揭情詞指稱，要屬卸
      責之飾詞，委無可採。
（五）末者，本件依丙○○、甲○○供述：係於告訴人寫立切結書等之後，因喜維士
      公司認為告訴人侵占貨物甚多，乃要求丙○○等以存證述信函通知告訴人賠償
      四百萬元貨款乙節，核與告訴人告訴人指述情節相符，堪認丙○○二人於告訴
      人寫立切結書等時，並未要求告訴人給付四百萬元，而係事後，經喜維士公司
      要求後，始以存證信函要求告訴人（及其父親）賠償四百萬元灼然甚明。從而
      ，公訴人起訴指稱：丙○○二人於強行將告訴人帶往某處空屋，寫立切結書等
      時，即要求告訴人賠償四百萬元云云，自屬誤會。而按告訴人既涉侵占喜維士
      公司貨物，因而導致丙○○等二人，依該公司要求，發存證信函予告訴人，載
      明：乙○○應於接獲存證信函一週內出面解決，否則！依法究辦等語，有存證
      信函影本二紙在卷可稽，堪可認定。則依上開信函語意觀之，非惟未具任何恐
      嚇語意，而不涉恐嚇取財行為外。即參酌告訴人確實侵占喜維士公司貨物，業
      如上述等情，則丙○○等二人發上開存證信函，亦難謂有何不法所有意圖。綜
      上，本件被告既無不法所有意圖，亦未實施恐嚇取財行為，揆諸首揭判例說明
      ，自與刑法恐嚇取財構成要件不該當。此外，本院依職權復查無其他積極證據
      足資證明被告有何恐嚇取財犯行，本件自屬不能證明其犯罪，則公訴人認被告
      涉有上開罪嫌，尚有誤會，爰為被告無罪之諭知。
據上論斷，應依刑事訴訟法第三百零一條第一項前段，判決如主文。
本案經檢察官黃俊嘉到庭執行職務。
中      華      民      國    八十八    年     十一     月      三      日
                                  臺灣高雄地方法院刑事庭
                                      法  官    李  昭  彥
右正本證明與原本無異。
如不服本判決，應於判決送達後十日內，向本院提出上訴狀。
                                      書記官    李  良  倩
中      華      民      國    八十八    年     十一     月      五      日


司法院資訊處製作；財團法人民間司法改革基金會備份。
